【裁判字號】    90,易,227
【裁判日期】    900711
【裁判案由】    侵占
【裁判全文】
臺灣臺南地方法院刑事判決                            九十年度易字第二二七號
    公  訴  人  臺灣台南地方法院檢察署檢察官
    被      告  丙○○
右列被告因侵占案件，經檢察官提起公訴（八十九年度偵字第一三九八五號），本院
判決如左：
    主  文
丙○○連續意圖為自己不法之所有，而侵占對於業務上所持有之物，處有期徒刑柒月
，緩刑貳年。
    事  實
一、丙○○於民國八十九年十月一日起任職於乙○○○股份有限公司（下稱協和公司
    ），於任職期間經協和公司派駐台南市甲○○○社區擔任社區總幹事，負責收取
    住戶管理費、社區裝潢保證金及社區零用金等款項並繳回協和公司之業務，詎丙
    ○○竟基於意圖為自己不法所有之概括犯意，利用職務之便，自八十九年十月底
    某日起至同年十一月二十日止，連續將其業務上所收取之社區裝潢保證金新台幣
    （下同）一萬元、管理費用二萬一千零九十元及社區零用金三千五百零五元等款
    項後，悉數侵占入己，計三萬四千五百九十五元。嗣經協和公司於八十九年十一
    月二十日進行例行性查帳作業時，發現丙○○收取之帳款不符，進而查悉上情。
二、案經協和公司訴由台灣台南地方法院檢察署檢察官偵查起訴。
    理  由
一、右揭事實，業據被告丙○○於偵查時坦承不諱（見偵查卷第二十三頁背面），雖
    被告於本院審理時更稱：伊於八十九年十一月十八日晚上七時許，前往台南市某
    家統一超商購物時，將系爭款項放置於騎乘腳踏車上之手提袋內，而遭他人所竊
    云云（見本院九十年二月二日、九日調查筆錄）。經查：（一）右揭事實，業據
    告訴人協和公司指訴綦詳，並有存證信函、切結書、侵占明細表、現金支出傳票
    、代收代繳登記交接簿、裝潢保證金收據各一紙及甲○○○管理費繳費對帳聯十
    紙在卷可稽。（二）被告於本院調查時自承：「錢被偷後，我不敢告訴公司，亦
    未報案」等語（見本院九十年二月九日調查筆錄），此與告訴代理人陳見榮於本
    院調查時另陳稱：「當時被告未言明款項被竊，只是告訴我，他將款項拿去付律
    師費，因他有另外的訴訟進行中」等語相符（見本院九十年二月二日調查筆錄）
    ，然被告收取之系爭款項係應繳回告訴人入帳之款項，被告知悉甚明，如系爭款
    項確係遭他人所竊，何以被告未立即向警方報案或回報告訴人，以釐清其責任歸
    屬，被告此舉顯有違常情；參以被告亦自承：伊原本即打算以系爭款項支付律師
    費用等語（見本院九十年二月二日調查筆錄），則系爭款項果否遭竊一事，已有
    可疑。（三）告訴人因發覺甲○○○住戶蔡阿招繳納管理費之繳款聯業經被告繳
    回，惟繳納之金額並未入帳，始發覺被告繳回之金額有疑義，進而查悉上情一節
    ，業據告訴代理人陳建榮到庭陳稱明確（見本院九十年二月二日調查筆錄），然
    被告係於八十九年十一月二十日始向蔡阿招收取管理費款項，有上開侵占明細表
    及甲○○○管理費繳費對帳聯可資參酌，則被告辯稱系爭款項係於八十九年十一
    月十八日晚上七時許遭竊云云，顯與事實不符，益徵系爭款項確係遭被告侵占無
    訛，是被告上開所辯，無非畏罪飾卸之詞，自難遽予採信。又被告於上開任職期
    間將其業務上所收取應繳回告訴人之款項，挪為私用，其具有不法所有意圖甚明
    。本件事證明確，被告犯行洵堪認定，自應依法論科。
二、被告於任職期間，經告訴人派駐台南市甲○○○社區擔任社區總幹事，負責收取
    住戶管理費、社區裝潢保證金及社區零用金等款項並繳回告訴人之業務，自係從
    事業務之人，其收取系爭款項後，將之侵占入己，核係犯刑法第三百三十六條第
    二項之業務侵占罪。被告先後多次業務侵占犯行，時間緊接，犯罪構成要件相同
    ，顯係基於概括之犯意反覆為之，應依連續犯之規定論以一罪，並依法加重其刑
    。爰審酌被告不循正途賺取錢財，竟假借職務之便侵占系爭款項、侵占金額為三
    萬四千五百九十五元尚非鉅額，犯後猶飾詞圖卸刑責等一切情狀，量處如主文所
    示之刑。又被告前未曾受有期徒刑以上刑之宣告，有卷附台灣高等法院被告全國
    前案紀錄表可按，被告事後已清償侵占告訴人之款項，有收據一紙在卷可參，其
    經此偵審教訓，應知所警惕，信無再犯之虞，本院認所宣告之刑以暫不執行為適
    當，併諭知緩刑二年，以啟自新。
據上論斷，應依刑事訴訟法第二百九十九條第一項前段，刑法第五十六條、第三百三
十六條第二項、第七十四條第一款、罰金罰鍰提高標準條例第一條前段，判決如主文
。
中      華      民      國    九十      年      七      月      十一    日
                              臺灣臺南地方法院刑事第四庭
                                  審判長  法  官  張  菁
                                          法  官  鄭燕璘
                                          法  官  張銘晃
右正本證明與原本無異
如不服本判決應於送達後十日內向本院提出上訴狀（應附繕本）
                                          書記官  杜孟珍
中      華      民      國    九十      年      七      月      十一    日
附錄本案論罪科刑法條：
刑法第三百三十六條第二項
對於業務上所持有之物，犯前條第一項之罪者，處六月以上五年以下有期徒刑，得併
科三千元以下罰金。


司法院資訊處製作；財團法人民間司法改革基金會備份。
